【裁判字號】    94,訴,2572
【裁判日期】    950505
【裁判案由】    准予強制執行
【裁判全文】
臺灣臺中地方法院民事判決  94年度訴字第2572號
原      告  甲○○○ ○○ ○.
                        TON.
法定代理人  乙○○○ ○○○○.
訴訟代理人  林之嵐律師
            榆政律師
            黃翊琇律師
被      告  丙○○
                        樓
訴訟代理人  鐘登科律師
上列當事人間請求准予強制執行事件，本院於民國95年4月21日
言詞辯論終結，判決如下：
    主    文
原告之訴駁回。
訴訟費用由原告負擔。
    事實及理由
一、原告起訴主張：
 (一)緣被告於西元（下同）1997年9月23日，在加拿大英屬哥倫比
   亞省溫哥華市，與原告簽訂保證契約，擔保Yuepfong工業股
   份有限公司（Yuepfong Industrial Co.Ltd，下稱Yuepfong
   公司）對原告之債務，保證額度為加拿大幣（下同）1,547,
   000元。嗣因Yuepfong公司屆期未清償，原告遂於2001年1月3
   日向加拿大英屬哥倫比亞省最高法院起訴請求被告給付1,547
   ,000 元，及自2000年12月5日起按原告浮動基本利率加上0.7
   5％之年息計算之利息。而原告之起訴狀（Statemen t ofCla
   im）及傳喚令狀，於2001年2月1日經合法送達被告女兒Hui-Q
   ua n Hsiao（又名Carol Hsiao）在加拿大之地址A000-0000S
   t.A lbans Road, Richmon d, B.C.，由被告本人親收，此有
   送達宣誓書（Affidavit of Service）可證，且因被告確實
   未於期限內向法院為出庭之表示，加拿大英屬哥倫比亞省最
   高法院即於2001年2月13日據原告一造辯論之審理結果，判決
   被告應給付原告1,547, 000元、利息23,247.02元（計算至判
   決時止），及訴訟費用846元確定在案（即如附件所示之確定
   判決，下稱系爭判決，），此有卷附系爭判決之確定證明書
   可證。
 (二)系爭判決係針對兩造間之保證契約所為，依我國民事訴訟法
   之規定，加拿大英屬哥倫比亞省最高法院就此有管轄權，且
   經核該判決之內容，係命被告給付原告特定之金錢，亦未違
   背我國公共秩序或善良風俗，並加拿大亦承認我國法院之確
   定判決，另本件開始訴訟之通知更已於相當時期在該國合法
   送達，依我國民事訴訟法第402條、強制執行法第4條之1第1
   項規定，系爭判決自應准予在我國強制執行。
 (三)又依程序法適用法庭地法之國際私法原則，系爭判決開始訴
   訟之通知之送達與否，應以加拿大之法律為據。而依加拿大
   英屬哥倫比亞省最高法院法庭規則第11條「文件之送達與交
   付」之規定，將文書留予受送達人即為有效之送達方式（
   service of a document is effected on an individual by
   leaving a copy of the document with him or her‧‧‧
   ）；又如果文件交付對象之地址為住所地或營業處所，則文
   件得交付於該住所地或營業地址之任何成年人（A document
   may be delivered to an address for delivery in any of
   the follow ways:‧‧‧Ｃ、if the address for delivery
    of a party who acts in person is a resident address
   or business address,ｉ、by leaving the document at th
   e residenttial or business address with anyone who
   appears to be an adult parson‧‧‧），均係合法有效。
   本件原告之起訴狀（Statemen t ofClaim）及傳喚令狀，即
   開始訴訟之通知，係送達至被告女兒於加拿大之地址，已如
   前述。是縱如被告所稱，系爭判決開始訴訟之通知並未送達
   予被告本人收受，但依系爭判決之送達證書所示，該開始訴
   訟之通知既已送達至被告住所並為人所收受，則依上述加拿
   大之法律規定，即屬合法有效。且依我國民事訴訟法第136條
   第1項前段、第137條第1項之規定，上開送達方式，亦合於我
   國法律所定之要件，於我國亦屬合法送達。故被告辯稱系爭
   判決開始訴訟之通知並未送達予其本人收受云云，實與本件
   送達合法與否無關。
 (四)至被告雖另辯稱系爭判決是否未獲全額清償，尚非無疑，自
   不得遽以准許強制執行云云。然法院於審酌應否准許外國法
   院之判決得以強制執行時，所應認定者，僅為該外國法院判
   決有無我國民事訴訟法第402條所列之情形，並非就同一事件
   更為審判，是外國法院所認定之債權金額、或於判決後之清
   償等情形，均非法院於判斷系爭判決應否准予強制執行所應
   審酌者，故被告前開所辯，即有誤會，尚不可信。
 (五)並聲明：如附件所示之加拿大英屬哥倫比亞省最高法院（Sur
   eme Court of British Columia）編號S010038民事確定判決
   命被告應給付原告1,547,000元、利息370,625.46元，暨訴訟
   費用846元之部分，准予在中華民國強制執行。
二、被告則辯以：
 (一)系爭判決係基於被告未到庭所為之一造辯論判決，而該訴訟
   對被告所為之開始訴訟之通知，係於2001年2月1日將傳喚令
   狀送達至A000-0000 St.Albans Road, Ric hmon d,B.C.交予
   被告本人。惟被告並非僑民，在加拿大無固定住居所，上開
   送達地址自非被告之住居所，且被告於該訴訟通知開庭之日
   （2001年2月1日）起至判決日（2001年2月13日）止之期間，
   均在我國境內而無出境之記錄，此有被告之出入國證明書可
   稽，而送達證書卻記載係由被告本人親自收受送達，亦與事
   實不合，難謂係合法之送達，是被告就該訴訟非但未為應訴
   ，且該訴訟之通知亦未在加拿大合法送達被告，依民事訴訟
   法第402條第1項第2款規定，當無准許系爭判決在我國得以強
   制執行之理。
 (二)又前揭保證契約之主債務人Yuepfong公司在加拿大包括廠房
   及機器等資產高達10,000,000元以上，而本件總借款僅有3,5
   00,000元。據悉原告在加拿大已針對Yuepfong公司聲請拍賣
   資產而獲得全部或一部之清償，且系爭判決所載之同案被告
   Aldous Chao已依判決償還126,700元之本金，及1,903.92元
   之利息，另同案被告Yu-Chi Ting亦已依判決償還253,750元
   之本金，及3,812.97元之利息，故原告對本件債權是否未獲
   全額清償，尚非無疑，自不得遽准其依系爭判決在我國對被
   告聲請強制執行。
 (三)並聲明：原告之訴駁回。
三、本院之判斷：
 (一)原告主張兩造間於1997年9月23日，在加拿大英屬哥倫比亞省
   溫哥華市簽訂保證契約，約定由被告擔保訴外人Yuepfong公
   司對原告之債務，保證額度為1,547, 000元。嗣因Yuepfong
   公司屆期未清償積欠原告之債務，原告遂依前述保證契約之
   法律關係，於2001年1月3日向加拿大英屬哥倫比亞省最高法
   院起訴請求被告給付原告1,547,000元，及自2000年12月5日
   起按原告浮動基本利率加上0.7 5％之年息計算之利息。嗣加
   拿大英屬哥倫比亞省最高法院於2001年2月1日，將原告之起
   訴狀、傳喚令狀送達予A000-0000S t.A lbans Road,Richmon
   d,B.C.之地址，且因被告未於期限內向法院為出庭之表示，
   該院即於2001年2月13日據原告一造辯論之審理結果，判決被
   告應給付原告1,547, 000元、利息23,24 7.02元，及訴訟費
   用846元確定等事實，業據原告提出前述民事案件之起訴狀、
   系爭判決之判決書、確定證明書、被告填具之個人財務聲明
   、傳喚令狀、送達宣誓書等為證，且為被告所不爭執，自屬
   真實。
 (二)按「外國法院之確定判決，有下列各款情形之一者，不認其
   效力：‧‧‧二、敗訴之被告未應訴者。但開始訴訟之通知
   或命令已於相當時期在該國合法送達，或依中華民國法律上
   之協助送達者，不在此限。」民事訴訟法第402條第1項第2款
   定有明文。本件原告主張原告之起訴狀、傳喚令狀，亦即系
   爭判決開始訴訟之通知均已依加拿大英屬哥倫比亞省最高法
   院法庭規則第11條之規定，在該國合法送達予被告收受等語
   。被告則辯以被告在加拿大無固定住居所，前述起訴狀、傳
   喚令狀係送達至A000-0000St.A lbans Road,Ri chmon d,B.C
   .，該處並非被告在加拿大之住居所，該送達並非合法等語。
   茲本件首應探究者厥係系爭判決開始訴訟之通知或命令是否
   已於相當時期在加拿大合法送達？經查：
   加拿大英屬哥倫比亞省最高法院法庭規則第11條「文件之
     送達與交付」之規定，將文書留予受送達人即為有效之送
     達方式（service of a document is effected on anindi
     vidu al by leaving a copy of the document with him
      or her ‧‧‧）；又如果文件交付對象之地址為住所地
     或營業處所，則文件得交付於該住所地或營業地址之任何
     成年人（A doc ument may be delivered to an address
      for delivery in any of the follow ways:‧‧‧Ｃ、
     if the address for deliveryof a party who acts in
     person is a resident a ddress or business address,
     ｉ、by leaving the docu- ment at th eresidenttial
     or business address with any -one who appears to be
     an adult parson‧‧‧）等事實，業據原告於本院審理中
     論述甚詳，並為被告所不爭執，應屬真實，合先認定。
   原告主張系爭判決之開始訴訟之通知，即原告之起訴狀、
     傳喚令狀係送達予被告住所即A000-0000St.A lbans Road,
     Ri chmon d,B.C並為人所收受云云，雖據原告於本院審理
     時一再指稱，並提出送達宣誓書1份為證，惟此業為被告所
     堅詞否認。且按當事人主張有利於己之事實者，就其事實
     有舉證之責任；但法律別有規定，或依其情形顯失公平者
     ，不在此限，民事訴訟法第277條定有明文。而系爭判決得
     否准予在我國強制執行，依我國民事訴訟法第402條第1項
     第2款規定，須以系爭判決開始訴訟之通知已依前述加拿大
     法律規定之程序，在該國合法送達為其要件，已如前述。
     而原告既主張該通知業已合法送達予被告住所並為人所收
     受，則依上述說明，就此有利於原告之事實，合應由原告
     舉證證明之。查原告雖提出送達宣誓書欲證明被告在加拿
     大之住所係A000-00 00St.AlbansRoad, Richmond,B.C.，
     惟該送達宣誓書，僅得證明前揭應受送達之文書，已送達
     於A000-00 00St.A lbans Road, Ri chmon d,B.C並為人所
     收受等情，並無從證明該址即為被告在加拿大之住所，甚
     或係被告在加拿大之營業處所，原告以之為其佐據，並非
     適宜，此外，原告復無其餘事證，足佐其前揭主張為真，
     是其稱A000-00 00St.A lbans Road, Richmond,B.C.係被
     告在加拿大之住所云云，無可取信。況參之原告所另提之
     被告所填具之個人財務聲明中，關於被告在加拿大之住所
     係記載6671JunlpenDr.Richmond,B.C.，亦非A000-0000St.
     A lbans Road, Rich-mond,B.C.，可見A000-0000St.A lba
     ns Road, Rich-mond,B.C.確非被告在加拿大之住所，益徵
     原告前述主張之不可信。是系爭判決之開始訴訟之通知，
     並未依前述加拿大法規送達予被告在加拿大之住居所、或
     營業所，縱曾在A000-0000St.A lbans Road, Richmond,B.
     C.經人予以收受，依前述加拿大法規所定，亦難認係合法
     之送達。故被告辯稱本件送達處所，並非被告在加拿大之
     住居所，該送達不合法等語，即非無據，應予採信。
   再者，依卷附送達宣誓書所示，前述應受送達之文書，係
     於2001年2月1日送達予被告本人親自收受。然被告自200 1
     年1月1日起至2001年3月5日止，均在我國境內，並未前往
     加拿大等事實，業據被告於本院審理時論述甚詳，並有其
     所提之入出國日期證明書附卷可稽，參之原告對入出國日
     期證明書之真正亦不爭執等情，堪認被告此部分所述為真
     ，應可採信。則被告既於2001年1月1日起至2001年3月5日
     止，均在我國境內，自不可能於2001年2月1日時，現身在
     加拿大收受該等應受送達之文書，是該送達宣誓書此部分
     所載，應非事實，自無從據以認定該等應受送達文書，「
     已留予應受送達人即被告」，而得依前述加拿大法規視為
     合法之送達。更徵被告所辯本件送達不合法等語，確然可
     信。
   至原告雖另主張A000-0000St.A lbans Road,Rich-mond,
     B.C.係被告女兒在加拿大之住所及營業所云云，然依前揭
     加拿大法規所示，系爭判決開始訴訟之通知之送達方式，
     已將應受送達之文書交予被告本人，或交予在被告住所地
     或營業所之任何成年人為其要件，而A000-0000St.Albans
     Road,Rich-mond,B.C.既非被告在加拿大之住所或營業所，
     且被告亦未在此親受前揭開始訴訟通知之送達，均如前述
     ，則逕以此為送達地而為送達並交由被告以外之人收受送
     達，依上開加拿大法規，即非合法之送達，此與該處究係
     被告以外之何人之住所或營業處所，均無所涉，故原告此
     部分主張無論真實與否，均與本案無所關連，自無從採為
     有利原告之認定。
 (三)綜上所述，系爭判決開始訴訟之通知並未於相當時期在加拿
   大合法送達予被告，依民事訴訟法第402條第1項第2款之規定
   ，系爭判決無從准予在我國強制執行，是原告請求許可系爭
   判決在我國強制執行，即無理由，應予駁回。
四、本案事實已臻明確，兩造其餘攻擊防禦方法，不足以影響本
    判決結果，爰不一一論述，併此指明。
論上論結，本件原告之訴為無理由，依民事訴訟法第78條，判決
如主文。
中    華    民    國    95    年    5    月    5    日
                  民事第三庭    審判長法  官  張瑞蘭
                                      法  官  陳卿和
                                      法  官  林世民
正本係照原本作成。
如對本判決上訴，須於判決送達後20日內向本院提出上訴狀。
中    華    民    國    95    年    5    月    5    日
                                      書記官


司法院資訊處製作；財團法人民間司法改革基金會備份。
